【裁判字號】    92,交上易,475
【裁判日期】    921031
【裁判案由】    過失傷害
【裁判全文】
臺灣高等法院刑事判決                          九十二年度交上易字第四七五號
    上  訴  人  臺灣臺北地方法院檢察署檢察官
    被      告  乙○○
右上訴人因被告過失傷害案件，不服臺灣臺北地方法院九十二年度交易字第二四六號
，中華民國九十二年八月十三日第一審判決（起訴案號：臺灣臺北地方法院檢察署九
十二年度偵字第二九二五號），提起上訴，本院判決如左：
    主  文
上訴駁回。
    事  實
一、乙○○於民國九十一年七月一日，駕駛車牌號碼Ｚ二─九三三七號自用小客車，
    沿臺北市萬華區○○○路○段二六一巷由南往北方向行駛，而於同日上午五時十
    分許，途經上開路段與西園路二段二八一巷無號誌、無交通警察指揮、未劃分幹
    、支線之交岔路口，欲左轉西園路二段二八一巷時，應注意轉彎車應暫停讓直行
    車先行，並應注意車前狀況，隨時採取必要之安全措施，且依當時路面無障礙、
    無缺陷、視距良好之情形，亦非不能注意，竟疏未注意適有甲○○騎乘車牌號碼
    ＡＸＩ─七三一號機車沿西園路二段二八一巷由西向東直行，將進入無號誌交岔
    路口卻未減速行駛之車前狀況，貿然左轉而未暫停讓甲○○所騎乘之直行車先行
    ，亦疏未採取任何必要安全措施，致撞擊甲○○所騎乘之上開機車，使甲○○人
    車倒地並受有右橈骨遠端骨折、尾椎挫傷及多處擦傷等傷害。
二、案經被害人甲○○訴由臺北市政府警察局萬華分局移送臺灣臺北地方法院檢察署
    檢察官偵查起訴。
    理  由
一、訊據被告乙○○雖對於右揭時地駕駛車牌號碼Ｚ二─九三三七號自用小客車，與
    告訴人甲○○所騎乘之車牌號碼ＡＸＩ─七三一號機車發生碰撞，致告訴人受有
    右橈骨遠端骨折、尾椎挫傷、多處擦傷等傷害等情供承不諱，惟矢口否認有何過
    失犯行，辯稱：其於接近前述交岔路口時有注意看有無車輛，但因左側有部車輛
    停放在路邊，影響左邊視線。撞擊發生前，其雖打算要左轉，但車頭尚未左轉，
    即已發生車禍，是告訴人自己車速太快撞上來的云云。惟查：
（一）上開發生車禍碰撞之情形，經告訴人指述綦詳，並有道路交通事故調查報告表
      （見偵查卷第二二頁）、補充資料表、談話紀錄表（見偵查卷第二四至二六頁
      ）、臺北市立和平醫院診斷證明書（見偵查卷第十一頁）在卷可參。
（二）被告雖辯稱：其尚未左轉，告訴人即自己騎車撞過來，其並無過失云云，然查
      ：
    １被告已於警訊時供承：「我駕駛車號Ｚ二─九三三七號自小客車沿環河南路三
      段二六一巷由南向北行駛，左轉至路口時，左前保險桿撞上甲○○所騎乘車號
      ＤＵＢ─五六七號輕機車右側踏板」（見偵查卷第四頁正、反面），嗣於偵查
      中亦自承：係於轉彎時撞上直行的告訴人等語（見偵查卷第四七頁）。參以告
      訴人於前揭路口係欲繼續直行，而無向右偏轉必要之情形，設若本件車禍發生
      於被告所駕駛之自用小客車尚未左轉之際，則兩車之碰撞點，即應在被告所駕
      駛之自用小客車左側與告訴人所騎乘之機車前端始為合理。惟本件車禍之兩車
      碰撞點，係被告所駕駛之自用小客車前車頭保險桿及告訴人所騎乘之機車右側
      ，此觀道路交通事故調查報告表之記載在卷綦明（見偵查卷第二二頁），與被
      告前揭所辯可能發生撞擊點即顯有不符。是被告事後改稱：於車禍發生之際尚
      未開始左轉云云，自不足採。本件車禍發生之過程，係被告於開始左轉之後，
      於車前保險桿撞擊告訴人所騎乘之機車右側之事實，足以認定。
    ２又被告雖辯稱於車禍發生前，其左側路口停有一部車輛，致其左方視線受阻（
      見原審卷第二十頁），並當庭繪製相撞時兩車位置之現場圖（見原審卷第二五
      頁）。惟被告前於警訊及偵查中均未提及有車停在左側路口，上情復為告訴人
      所否認（同原審卷第四三頁），自不足採。
    ３按車輛行至無號誌、無交通指揮、未劃分幹支線之交岔路口，轉彎車應暫停讓
      直行車先行；又汽車行駛時，駕駛人應注意車前狀況及兩車併行之間隔，並隨
      時採取必要之安全措施，道路交通安全規則第一百零二條第一項第二款、第九
      十四條第三款分別定有明文，被告應注意前述規定，且依前揭道路交通事故調
      查報告表記載，當時路面無缺陷無障礙、視距良好之情形，亦非不能注意，被
      告竟疏未注意告訴人於其左前方由西往東方向直行，即將進入交岔路口之車前
      狀況，貿然左轉而未暫停讓告訴人所騎乘之直行車先行，亦疏未採取任何必要
      安全措施，致撞擊告訴人所騎乘之機車，具有過失甚明。而告訴人因此受有右
      橈骨遠端骨折、尾椎挫傷及多處擦傷等傷害之事實，亦有臺北市立和平醫院診
      斷書在卷可稽，與被告上開過失行為間具相當因果關係，被告因過失傷害人之
      事實足堪認定。
（三）又按道路交通安全規則所稱之汽車，係指在道路上不依軌道或電力架線而以原
      動機行駛之車輛（包括機器腳踏車）；又車輛行經無號誌之交岔路口時，應減
      速慢行，作隨時停車之準備，道路交通安全規則第二條第一項第一款、第九十
      三條第一項第三款分別定有明文，是告訴人騎乘機車自應注意前揭規定。如前
      所述，發生本件車禍之時地並無不能注意之情形，告訴人竟於騎乘機車進入前
      述無號誌交岔路口之際未曾減速，即冒然前行，此為告訴人所自承（見原審卷
      第四三頁），則其對本件車禍之發生，亦同有過失，惟不影響被告過失犯行之
      成立。
二、核被告所為，係犯刑法第二百八十四條第一項前段過失傷害罪。
三、原審認被告所犯罪證明確，適用刑法第二百八十四條第一項前段、第四十一條第
    一項、罰金罰鍰提高標準條例第一條前段、第二條之規定，並審酌被告過失之程
    度、告訴人所受之傷勢、告訴人亦同有過失、被告尚未與告訴人達成和解等一切
    情狀，量處拘役五十日，並諭知易科罰金之折算標準。核其認事用法均無不合，
    量刑亦屬妥適。公訴人循告訴人之請求提起上訴，認告訴人所受傷勢並非輕微，
    原審僅判處拘役五十日，顯屬過輕，不足以懲處惡性重大之被告，指摘原判決不
    當云云。惟原審已就公訴人所指上開量刑事由妥為斟酌，並無過輕情形，公訴人
    所提上訴，為無理由，應予駁回。
據上論斷，應依刑事訴訟法第三百六十八條，判決如主文。
本案經檢察官郭弘佑到庭執行職務。
中      華      民      國    九十二    年      十      月    三十一    日
                              臺灣高等法院交通法庭
                                  審判長法  官  楊  照  男
                                        法  官  陳  炳  彰
                                        法  官  王  詠  寰
右正本證明與原本無異。
不得上訴。
                                        書記官  駱  麗  君
中      華      民      國    九十二    年      十      月    三十一    日
附錄本案論罪科刑法條
刑法第二百八十四條
因過失傷害人者，處六月以下有期徒刑、拘役或五百元以下罰金，致重傷者，處一年
以下有期徒刑、拘役或五百元以下罰金。
從事業務之人，因業務上之過失傷害人者，處一年以下有期徒刑、拘役或一千元以下
罰金，致重傷者，處三年以下有期徒刑、拘役或二千元以下罰金。


司法院資訊處製作；財團法人民間司法改革基金會備份。
